臺灣臺北地方法院刑事判決　　　　　　 93年度交易字第383號
公　訴　人　臺灣臺北地方法院檢察署檢察官
被　　　告　丙○○
　　　　　　乙○○
上列被告等因藏匿人犯等案件，經檢察官提起公訴（93年度偵字
第13999 號），本院判決如下：
    主  文
丙○○服用酒類，不能安全駕駛動力交通工具而駕駛，處有期徒
刑伍月，如易科罰金，以參佰元折算壹日。
乙○○意圖使犯人隱避而頂替，處有期徒刑伍月，如易科罰金，
以參佰元折算壹日。
    事  實
一、丙○○於民國93年1 月24日凌晨1 時許，明知其先前服用酒
    類後，已達於不能安全駕駛動力交通工具之程度，仍駕駛其
    所有車牌號碼HF—7221號自小客車，搭載乙○○自臺北市中
    山區○○○路○ 段、農安街口行駛欲返回二人各位在臺北縣
    三重市之住處，嗣於同日凌晨2 時30分許，行經臺北市中山
    區○○○路○ 段53號前時，丙○○因酒醉而駕車偏移，不慎
    撞及停放於上址路旁、蓮華往生事業股份有限公司（下稱蓮
    華公司）所有、並由丁○○使用、車牌號碼DE—1828號自小
    客車，詎乙○○明知丙○○為犯人，竟基於使犯人隱避之意
    圖，向據報到場處理交通事故之臺北市政府警察局中山分局
    交通分隊員警鄭木祥、李燕霖等人陳稱係伊駕車肇事，並進
    而接受呼氣酒精濃度測定、生理平衡檢測，嗣於檢察官偵訊
    時亦接續陳稱為駕車肇事之人而頂替之，嗣更經臺灣臺北地
    方法院檢察署檢察官於93年2 月19日以93年偵字第3323號緩
    起訴處分在案，後因丁○○查知上情，提出告發而遭查獲。
二、案經丁○○告發由臺灣臺北地方法院檢察署檢察官偵查起訴
    。
    理  由
一、訊據被告丙○○矢口否認有何服用酒類不能安全駕駛動力交
    通工具而駕駛之犯行，被告乙○○亦矢口否認有何意圖使犯
    人隱避而頂替犯行，均辯稱：確係被告乙○○駕駛車牌號碼
    HF—7221號自小客車不慎撞及停放於臺北市中山區○○○路
    ○ 段53號前之丁○○所有車牌號碼DE—1828號自小客車云云
    。經查：
    (一)被告二人於93年1 月24日凌晨1 時許，相偕飲酒後從臺北
      市○○○路○ 段、農安街口共乘車牌號碼HF—7221號自小
      客車出發，欲返回被告二人位在臺北縣三重市之住處，於
      同日凌晨2 時30分許，被告丙○○所有、車牌號碼HF—72
      21號自小客車，行駛中撞及停放於臺北市中山區○○○路
      ○ 段53號前之蓮華公司所有、由丁○○使用之車牌號碼DE
      —1828號自小客車，被告乙○○於臺北市政府警察局中山
      分局交通分隊員警鄭木祥、李燕霖等人據報到場處理此一
      交通事故時，陳稱係其駕駛車牌號碼HF—7221號自小客車
      為上開肇事行為，並接受呼氣酒精濃度測定（經測定其呼
      氣酒精濃度為每公升0.44毫克）、生理平衡檢測，嗣於檢
      察官偵訊仍陳稱係其酒後駕車肇事，經臺灣臺北地方法院
      檢察署檢察官認被告乙○○有刑法第185 條之3 之公共危
      險罪，以93年偵字第3323號為緩起訴處分在案等情，業據
      被告丙○○、乙○○、證人即車牌號碼DE—1828號自小客
      車使用人丁○○、證人即現場目擊之甲○○分別供、證述
      明確，復有卷附車號查詢汽車車籍資料2 紙、DE—18 28
      號自小客車行車執照影本、臺北市政府警察局中山分局交
      通分隊生理平衡檢測表、呼氣酒精濃度測定單、交通事故
      談話紀錄表、道路交通事故現場照片、臺灣臺北地方法院
      檢察署檢察官93年偵字第3323號緩起訴處分書等在卷可稽
      ，此部分事實可堪認定。
    (二)被告丙○○、乙○○雖均辯稱：上開事故發生時，係被告
      乙○○駕車云云，然查：證人丁○○業已明確證稱事故發
      生後係被告丙○○站立於肇事之車牌號碼HF—7221號自小
      客車駕駛座旁等情，其證稱：「當時我們吃完飯要下來，
      我們已經開了樓下的鐵門，我看到車子有被撞，後來停車
      場的人跟我們說車子被撞，我們先看到車子，開車撞我們
      車子的人在前面，我們看到在庭被告丙○○站在駕駛座的
      旁邊，被告乙○○坐在車子右前座，丙○○先站在站在駕
      駛座旁，走路過來時姿態顛顛倒倒。」「我第一眼看到他
      們，黃（按指被告丙○○）站在駕駛座旁，李（按指被告
      乙○○）站在助手座旁。」等語（見本院94年1 月6 日審
      判筆錄、偵卷第43頁），且證人甲○○亦證稱：「在下樓
      時我聽到碰一聲，我是聽到聲音，我看到時，肇事車輛已
      經在停在（DE—）1828號前面十公尺處，對方車子壞掉，
      司機有下來。司機是一個男生，我有看到司機從駕駛座下
      來，他晃晃的下來。（你所謂司機是否有在庭上？（命指
      認））就是被告丙○○。（當時你有無看到被告乙○○在
      做何事？）我先看到司機下來，後來乙○○從車子右前座
      下來跑過去扶丙○○。」「我聽到碰撞聲看到十幾公尺外
      的碰撞，我們走過去，我親眼看到男生是從司機座下來的
      ，從碰撞到我看到間隔約不超過十秒，大約只有幾秒鐘。
      有包括車門開的過程，他下來因為喝酒所以一直晃。」等
      語明確（見本院94年1 月6 日審判筆錄、偵卷第45頁），
      至證人丁○○於警詢時雖證稱：「現場我並沒有看到是誰
      坐在駕駛座上。（你如何認定是丙○○所駕駛？）是丙○○有跟我說是他開車，並有簽名立據。」等語（見偵卷第
      6 頁），似與前開證言不符，然被告丁○○業已於本院訊
      問時證稱：「（（提示偵13999 號卷第6 頁警訊筆錄告以
      要旨）你在警訊中說，你在現場沒有看到是誰坐在駕駛座
      上，你認定是丙○○開車，是因為丙○○跟你說是他在開
      車，有何意見？）我印象中丙○○站在駕駛座旁，我沒有
      看到丙○○坐在駕駛座。」等語，是證人之證言係證稱有
      看到被告丙○○立於駕駛座旁而未看到被告丙○○坐在駕
      駛座上，所言並無前後矛盾之情，又證人甲○○雖係證人
      丁○○之公公，業經證人丁○○證述明確（見本院94年1
      月6 日審判筆錄），然證人甲○○業經本院告知偽證之處
      罰而命其具結，自不能徒以二名證人有親戚關係，無其他
      證據，遽而排斥其證言；且被告丙○○係經被告乙○○之
      邀約，前往被告乙○○工作之酒店飲酒取樂，其對於該酒
      店之地點原不熟悉，需由被告乙○○指示方始覓得，甚且
      對於酒店地址、停車地點均無法正確陳述，被告乙○○則
      對於工作之酒店地點知之甚稔，當時被告二人係欲從臺北
      市○○○路○ 段、農安街口返回被告二人在臺北縣三重市
      審判筆錄），按自臺北市○○○路○ 段、農安街口欲返回
      被告二人位在臺北縣三重市之住處（被告丙○○之住處為
      臺北縣三重市○○○路191 號5 樓、被告乙○○之住處為
      臺北縣三重市○○路○ 段167 巷60號4 樓），直接由臺北
      市○○○路○ 段向南行駛，左轉民權東路1 段向西經民權
      西路、臺北大橋即可（可接臺北縣三重市○○路○ 段直行
      至三和路4 段或重新路1 段直行至重新路2 段轉大同北路
      ），若係遵循此一路徑，殊無逆向往東行駛並越過民權東
      路1 段而經過民生東路2 段致發生本件車禍之理，此為本
      院職權上所已知，並有卷附地圖3 紙可考，是衡情應係對
      於路徑不熟悉之被告丙○○駕車走錯路線所致；又被告丙○○曾在內容為「本人丙○○于中華民國93年1 月24日凌
      晨2 點30分，駕駛車號HF7221，於民生東路2 段55號撞擊
      車號DE1828" 別克" 紅色車子，本人丙○○願意負責一切
      修車費用，期限至車子修好為止，恐口說無憑，特立此據
      。」之字據上簽名及填寫
      並捺指印而承認其為肇事時車輛駕駛人等情，業據被告丙○○、乙○○所不諱言，核與證人丁○○、甲○○證述內
      容相符，並有卷附字據1 紙可稽（見偵卷第34頁），又被
      告丙○○於肇事後，即向丁○○、甲○○等人表示係其駕
      車肇事等情，亦經證人丁○○、甲○○證述明確（見本院
      94年1 月6 日審判筆錄、偵卷第43頁、第45頁），是被告
      丙○○曾向證人丁○○、甲○○就本件公共危險犯行為不
      利於己之供述，可堪認定，雖被告丙○○辯稱：「我是男
      孩子我當然要出面，且車子是我的。」等語（見本院93
      年12月16日準備程序筆錄），以此作為其簽立上開字據而
      為不利於己之供述之理由，然被告簽立字據之動機為何，
      並不影響上開被告丙○○不利於己之供述之證據能力；再
      被告丙○○供稱：當時並無特意要前往臺北市○○○路○
      段，係因被告乙○○開車經過該處而偶然肇事云云（見本
      院94年1 月6 日審判筆錄），然被告乙○○於警詢時則供
      稱：「當時我駕車沿民生東路東往西內側車道行駛，至肇
      事處向右側變換車道（欲至路邊停車）時右前車頭不慎撞
      擊停於民生東路2 段53號前之自小客DE—1828左側車身而
      肇事。」云云（見偵卷第19頁），且被告二人就何人持鑰
      匙開車門？二人在車上有無持續交談？若被告二人相偕飲
      酒、被告丙○○酒醉是否均由被告乙○○駕車？由被告乙○○開車載被告丙○○返回臺北縣三重市之次數等問題，
      所述情節均有明顯差異（見本院94年1 月6 日審判筆錄）
      ；綜上，本件被告丙○○業曾就何人駕車肇事一節為不利
      於己之供述，並有證人丁○○、甲○○之證言及前述情況
      證據可資補強佐證，被告二人於本院所辯之情節復相互矛
      盾而無足採取，是本件係被告丙○○駕駛車牌號碼HF—
      7221號自小客車而肇事，應堪認定。
    (三)又被告丙○○於肇事前曾在被告乙○○工作之酒店服用酒
      類致醉，於肇事後經警對之進行呼氣酒精濃度測試，其濃
      度達每公升0.72毫克之情，有卷附呼氣酒精濃度測定單1
      紙可按，並經被告丙○○、乙○○供述明確，且被告丙○○於肇事後下車步行時步態不穩、需要被告乙○○攙扶等
      情，亦據證人丁○○、甲○○證述屬實，另參酌被告丙○○駕車竟失控撞及停於路旁車輛之情，是被告丙○○確有
      服用酒類，達於不能安全駕駛動力交通工具之程度而駕駛
      之情，且被告乙○○明知於此，猶基於使犯人即被告丙○○隱避之意圖而出面頂替，事證已臻明確，被告二人犯行
      均堪認定，應依法論科。
二、核被告丙○○所為，係犯刑法第185 條之3 服用酒類不能安
    全駕駛動力交通工具而駕駛罪；被告乙○○所為，係犯刑法
    第164條第2項、第1項意圖使犯人隱避而頂替罪，被告乙○○雖先後多次向有偵查犯罪權限機關為頂替被告丙○○之行
    為，然係基於一犯意、利用同一犯罪機會、接續多次行為，
    侵害單一法益，為接續犯，屬單純一罪。爰審酌被告二人犯
    罪之目的、動機、手段、所生危害、嗣後均飾詞狡辯，犯後
    態度不佳等一切情狀，各量處如主文所示之刑，並均諭知易
    科罰金之折算標準。
據上論斷，應依刑事訴訟法第299 條第1 項前段，刑法第185 條
之3、第164條第2項、第1項、第41條第1項前段，罰金罰鍰提高
標準條例第1條前段、第2條，判決如主文。
本案經檢察官許祥珍到庭執行職務
中　　華　　民　　國　　94　　年　　1 　　月　　20　　日
    　　　　　　　刑事第十二庭  審判長法　官　林銓正
                　                    法  官  胡宏文
                                      法  官  張永宏
以上正本證明與原本無異。
如不服本判決，應於判決送達後10日內，向本院提出上訴狀。
　　　　　　    　　　　　　　　　　　書記官　楊灥
中　　華　　民　　國　　94　　年　　1 　　月　　20　　日
附錄本件論罪科刑法條全文
刑法第164條
藏匿犯人或依法逮捕拘禁之脫逃人或使之隱避者，處二年以下有
期徒刑、拘役或五百元以下罰金。
意圖犯前項之罪而頂替者，亦同。
刑法第185條之3
服用毒品、麻醉藥品、酒類或其他相類之物，不能安全駕駛動力
交通工具而駕駛者，處一年以下有期徒刑、拘役或三萬元以下罰
金。
